【裁判字號】    92,易,914
【裁判日期】    921210
【裁判案由】    竊盜等
【裁判全文】
臺灣板橋地方法院刑事判決                          九十二年度易字第九一四號
    公  訴  人  臺灣板橋地方法院檢察署檢察官
    被      告  己○○
    被      告  丁○○
右列被告因竊盜等案件，經檢察官提起公訴（九十年度偵字第一七七四○號、九十一
年度偵緝字第四六五號），本院判決如左：
    主  文
己○○共同無故侵入他人住宅，處有期徒刑貳月，如易科罰金，以參佰元折算壹日；
又偽造署押，足以生損害於公眾及他人，處有期徒刑貳月，如易科罰金，以參佰元折
算壹日，台北縣政府警察局新莊分局林口分駐所民國九十年十月十七日上午一時四十
分第一次偵訊（調查）筆錄上之偽造「許丙宗」之署押陸枚（含簽名參枚及指印參枚
），沒收。應執行有期徒刑參月，如易科罰金，以參佰元折算壹日，台北縣政府警察
局新莊分局林口分駐所民國九十年十月十七日上午一時四十分第一次偵訊（調查）筆
錄上之偽造「許丙宗」署押陸枚（含簽名參枚及指印參枚），沒收。
丁○○共同無故侵入他人住宅，處有期徒刑貳月，如易科罰金，以參佰元折算壹日。
    事  實
一、許鋒銘與丁○○明知未經乙○○、甲○○○之同意，竟基於犯意聯絡，於民國九
    十年（起訴書誤載為九十一年）十月十四日十八時三十分許，共同侵入乙○○、
    甲○○○位於台北縣林口鄉○○路五二五巷十號三樓住宅。另己○○之兄許丙宗
    為通緝犯，二人於九十年十月十七日零時二十分許，在台北縣林口鄉○○路五二
    五巷十號前為警查獲，許鋒銘竟於同日一時四十分許，在台北縣政府警察局新莊
    分局林口分駐所調查詢問時，冒稱為許丙宗應訊，並基於偽造署押之接續犯意，
    於同日一時四十分許，在該所第一次偵訊（調查）筆錄上，接續偽造「許丙宗」
    之署押六枚（含簽名三枚及指印三枚），嗣己○○之父戊○○前往警局告知警員
    己○○之真實身分，始知上情，足生損害於許丙宗及偵查機關偵查犯罪之正確性
    。
二、案經乙○○、甲○○○訴由台北縣政府警察局新莊分局報請台灣板橋地方法院檢
    察署檢察官偵查起訴。
    理  由
壹、右揭事實部分：
一、訊據被告己○○、丁○○固坦承有於右揭時地進入告訴人乙○○、甲○○○之住
    處，惟均矢口否認涉有侵入住宅之犯行，另被告己○○對於右開其偽造署押部分
    犯行則坦承不諱。被告己○○辯稱：告訴人乙○○姑姑敲門時，我與丁○○有去
    開門，也有告訴她我是誰，我沒有翻箱倒櫃，是告訴人乙○○被抓的那一天，警
    察搜的云云；被告丁○○則辯稱：九十年十月十三日我去找乙○○，當時乙○○
    與他朋友為警查獲，因我身上有針筒，就與他們一起被移送，乙○○在拘留所交
    代我，叫我回他家拿東西，將他證件及當票交給他老婆，要他老婆去付利息，他
    並不是在地檢署將東西交給我，然後我與己○○去他家，他家門沒有關，他姑姑
    來按門鈴時，是我去開的，她問我在這作什麼，我就告訴她是乙○○叫我拿東西
    ，她沒說什麼就走了，當時乙○○有服用戒毒品的藥，所以記不清楚云云。惟查
    ：
  (1)本件業據告訴人乙○○於偵查中指稱：「我沒有同意他們去我家，我只同意他們
    將車開給我老婆，我要對他們提出侵入住宅之告訴」等語、於本院訊問時證稱：
    「我於九十年十月十三日為警查獲施用毒品，丁○○也是，我是在車上被查到的
    ，後來警察帶我回家，也沒有搜我家，後來在地檢署，他可以交保，我就把支票
    、車子鑰匙、金融卡、當票等物交給他，請他把這些東西拿回去給我老婆」等語
    及告訴人甲○○○於偵訊中指稱：「當天鐵門有關上，我沒有同意他們進去，他
    們是撬門進來的，當時沒有人在家」等語、於本院訊問時指稱：「我在一樓樓梯
    看到己○○及小祿拿一個手提袋下樓，我看到他們時沒有講任何話，我跟丙○○
    上樓後，看到家裡面很亂，當時門有關上，但沒有鎖」等語。且據證人丙○○於
    警詢時證稱：「九十年十月十四日十八時三十分許，我以為孫媳回來，當時我敲
    門，竊嫌許丙宗（應係己○○）前來開門，家中東西散亂」等語、於偵查中證稱
    ：「我一敲門，看到丁○○、己○○在翻箱倒櫃，我沒有注意看們有無被撬開，
    是丁○○來開門、己○○也在裡面」等語、於本院訊問時證稱：「被告二人在告
    訴人家裡客廳，我進去時，客廳很亂，他們在弄東西，他們有說在整理東西，我
    有看到他們在翻箱倒櫃找東西，所以我就趕快下去告訴我嫂子，我確定他們在翻
    東西」等語。
  (2)是告訴人甲○○○及證人丙○○於被告二人離開上開住處後，該住處內之客廳仍
    非常凌亂，若被告二人係在整理客廳，該客廳應非仍呈現凌亂之況狀，且上開住
    處仍有告訴人甲○○○居住，縱上開住處有為警搜索過，告訴人乙○○亦無須請
    託被告二人前往整理。另告訴人乙○○對於沒有請託被告丁○○前往上開住處拿
    取物品而係在地檢署將支票、車子鑰匙、金融卡、當票等物交給被告丁○○，請
    被告丁○○把上開物品拿回去給其妻辛○○之指述前後一致，是告訴人既已將上
    開物品交給被告丁○○，亦無請託被告丁○○前往上開住處取物之必要。又本件
    經送法務部調查局為測謊鑑定，告訴人對於「(1)有交付當票給丁○○(2)有將裝當
    票、皮夾之包包交給丁○○」等問題，經測試均無情緒波動反應，研判未說謊，
    此有該局測謊報告書一份附卷可參，益徵告訴人之指訴無瑕疵而真實可採，足認
    告訴人乙○○並未授權、同意被告二人前往上開住處。
  (3)另被告己○○所涉偽造署押部分，除被告己○○之自白外，並經證人即台北縣政
    府警察局新莊分局林口派出所警員庚○○證述屬實，及台北縣政府警察局新莊分
    局林口分駐所民國九十年十月十七日上午一時四十分第一次偵訊（調查）筆錄上
    之偽造「許丙宗」之署押六枚（含簽名三枚及指印三枚）附卷可證，自堪信為事
    實。
  (4)本件事證明確，被告己○○、丁○○前開所辯，均係事後卸責之詞，不足採信，
    渠等犯行，均堪認定。
二、核被告許鋒銘、丁○○所為，均係涉犯刑法第三百零六條第一項之侵入住宅罪，
    被告許鋒銘另犯刑法第二百十七條之偽造署押罪。被告二人侵入住宅犯行，有犯
    意之聯絡、行為分擔，為共同正犯。又被告己○○冒用「許丙宗」應訊，並在上
    開偵訊（調查）筆錄先後偽造「許丙宗」署押三次之行為，係利用同一機會，在
    同一時地就同一犯罪構成事實，本單一犯意接續進行，以實現一犯罪構成要件之
    單一行為，為接續犯，應以一罪論，被告許鋒銘所犯侵入住宅罪、偽造署押罪，
    犯意個別，行為互殊，應分論併罰。爰審酌被告己○○、丁○○素行、犯罪之動
    機、目的、手段、所生危害、犯後之態度等一切情狀，分別量處如主文所之刑，
    並均諭知易科罰金之折算標準，被告己○○部分並定其應執行刑及易科罰金之折
    算標準。另台北縣政府警察局新莊分局林口分駐所九十年十月十七日上午一時四
    十分第一次偵訊（調查）筆錄上之偽造「許丙宗」署押六枚（含簽名三枚及指印
    三枚），依刑法第二百十九條宣告沒收。
貳、不另為無罪諭知部分：
一、公訴意旨略以：許鋒銘與丁○○基於意圖為自己不法所有之犯意聯絡，於九十一
    年十月十四日十八時三十分許，共同侵入甲○○○、乙○○位於台北縣林口鄉○○路五二五巷十號三樓住宅，竊取乙○○所有戒指、手錶當票，得手後丁○○將
    手錶當票轉讓出去，因認被告己○○、丁○○涉犯夜間侵入住宅竊盜罪嫌。
二、按犯罪事實應依證據認定之，無證據不得推定其犯罪事實，又不能證明被告犯罪
    或其行為不罰者，應諭知無罪之判決，刑事訴訟法第一百五十四條、第三百零一
    條第一項分別定有明文。次按認定不利於被告之事實，須依積極證據，茍積極之
    證據本身存有瑕疵而不足為不利於被告事實之認定，即應為有利於被告之認定，
    更不必有何有利之證據，而此用以證明犯罪事實之證據，猶須於通常一般人均不
    至於有所懷疑，堪予確信其已臻真實者，始得據以為有罪之認定，倘其證明尚未
    達到此一程度，而有合理性之懷疑存在，致使無從為有罪之確信時，即應為無罪
    之判決，此有最高法院八十二年度臺上字第一六三號判決、七十六年度臺上字第
    四九八六號、三十年度上字第八一六號等判例意旨可資參照。又按，告訴人之告
    訴，係以使被告受刑事訴追為目的，是其陳述是否與事實相符，仍應調查其他證
    據以資審認，最高法院分別著有三十年上字第八一六號及五十二年度台上字第一
    三００號判例甚明。
三、公訴人認被告涉有右開犯行，無非係以「右揭竊盜事實，業據被害人甲○○○、
    蘇美娟、乙○○指述綦詳，核與證人蘇薏翎所證述情節相符，而被告僅返還金融
    卡及車號ＵＹＵ─三０一號機車行照給蘇美娟，且告訴人乙○○、甲○○○亦到
    庭陳稱，並沒有同意被告等人進入住宅拿取物品，是以被告等人所辯，係卸責之
    詞」等語為其論據。
四、訊據被告己○○、丁○○均堅詞否認涉有上開竊盜犯行，被告己○○辯稱：我沒
    有拿乙○○的東西，我有借給乙○○一支鑲玉的手錶及進口手錶一支，他一直沒
    有還，他被抓走，時四日我與小祿一起去當鋪看是不是我的，是在我把東西還給
    辛○○之前，當票三張都放在皮包內，我有開皮包看過，不知道為何辛○○說只
    有二張，我只拿桌上的東西，有皮包、一些證件，實際有何東西我也不知道，沒
    有手錶，如果是我偷的，我就把桌上的皮包都拿走，不會皮包整理好拿給他太太
    ；乙○○說洗澡的那一天，我與乙○○的另一個朋友在他家，乙○○洗完澡後，
    他朋友進去上廁所，後來聽乙○○說戒指不見了，當時丁○○不在等語。被告丁○○辯稱：乙○○在拘留所交代我，叫我回他家拿東西，將他證件及當票交給他
    老婆，要他老婆去付利息，他並不是在地檢署將東西交給我，東西我都有交給他
    老婆，當票幾張我不知道，藍寶石鑽戒我沒有偷，他說洗澡那天，我也不知道是
    哪天，他當時有吃戒毒的藥，精神不是很好。如果當票一張是我拿的話，我不會
    一再提醒他太太，我也沒有聽到辛○○問我有少一張當票，如果我有意去他家行
    竊，他姑姑按門鈴時，我就不會去開門等語。
五、經查：
  (1)本件公訴人認被告二人所竊取之物為戒指、手錶當票，惟據告訴人甲○○○於警
    詢時指稱：「發現被竊ＦＡ─三○三二號汽車行照及鑰匙、住宅鑰匙一把、電視
    遊樂器一部、乙○○手錶典當單一張」、於偵訊時指稱：「寶石戒指一只、進口
    手錶一支、鑰匙一付、電視遊樂器一台」等語，而告訴人乙○○於偵訊時指稱：
    「戒指是我父親留下，戒指、手錶都是我所有，我只知道我洗澡出來後，就發現
    不見了，在十三日以前不見」、嗣於本院訊問、審理時指稱：「（問：家裡不見
    何物）藍寶石鑽戒、女用浪情錶、法拉利紀念錶、當票三張我在地檢署就交給被
    告丁○○，家裡沒有當票了，偵訊時我確定有說二支手錶不見，我說洗澡不見的
    是藍寶石鑽戒，是在我被抓之前，當天我在洗澡，被告二人也都在我家，另許丙
    宗、王國傳在我家，之後發現藍寶石鑽戒不見，所以我認為是他們偷的。（問：
    各階段不見的東西情形如何）洗澡那次是藍寶石戒指不見了，我被抓以後因為被
    告丁○○可以交保，所以我把皮包裡面有當票三張、鑰匙、金融卡、支票交給他
    ，請他轉交給我太太，我太太說有轉交給她，但缺一張當票，其他都有拿回去。
    手錶的事情我就不知道是何時掉了，我是聽我母親講手錶掉了。我洗澡時有被告
    二人及王國傳在外面。」等語。另據證人即告訴人乙○○之妻辛○○於偵訊時證
    稱：「十月十四日晚上我在便利商店，丁○○、己○○來找我，我確定他們去我
    家把當票拿走，另有遺失戒指，當票是丁○○再轉讓出去，是老闆告訴我的三張
    當票都是勞力士手錶的，電視遊樂器沒有遺失」、於本院訊問時證稱：「（問：
    不見何物）藍寶石鑽戒、法拉利紀念錶、女用浪情錶，當票是指勞力士手錶的白
    卡錶一支，我後來去付利息，當鋪老闆說有一個人拿當票去贖回，我就告訴他我
    家遭竊，老闆並沒有將手錶給那個人贖回，當票有三張，老闆說有個叫己○○的
    要拿我勞力士手錶，另外二張己○○已經交給我，現在已經不在了，另外還有給
    我乙○○的皮包。（問：為何先前指講戒指及手錶一支）因為那時我先生服刑，
    面會時我告訴他，他叫我回去找找看還有那些東西不見，後來我回家找，就沒有
    找到這些錶。丁○○拿東西給我時，被告丁○○拿二張當票，但我知道有三張，
    所以我有問他們為何當票少一張，但他們可能沒有聽到，就走掉了。」等語。綜
    上，告訴人乙○○、甲○○○及證人辛○○對於失竊何物之指述彼此不符，且前
    後不一致，是尚難認渠等指述無瑕疵而認為實在。
  (2)縱因失竊之物均為告訴人乙○○所有，應依告訴人乙○○之指述為依據，認告訴
    人乙○○失竊之物係「藍寶石鑽戒一只、女用浪情錶、法拉利紀念錶各一支、勞
    力士手錶當票一張」，然告訴人乙○○指述藍寶石鑽戒失竊一情部分，告訴人指
    稱：「係在同年十月十三日前之某日，而當時在其住處者除被告二人外，尚有許
    丙宗、王國傳，我洗澡時在外面桌上，洗完澡當時我沒有想到，隔天才發現不見
    」等語，是告訴人無法指述失竊之正確日期，且當時在場之人有四人，尚無積極
    證據證明係被告二人所竊取。另勞力士當票一張，依告訴人乙○○之指述係「在
    地檢署交給被告丁○○當票三張」，而證人辛○○證稱事後有拿到被告丁○○交
    付之當票二張，是當票三張係告訴人乙○○交付予被告丁○○而委託其轉交給辛○○，應認當票三張係被告丁○○所合法持有之告訴人乙○○之物，縱被告二人
    事後未將其中一張轉交給證人辛○○，亦屬是否涉及侵占罪嫌範疇，而與竊盜罪
    之構成要件不符。又女用浪情錶、法拉利紀念錶各一支部分，告訴人乙○○之指
    述既有先後指述不一之瑕疵，且無其他證據足資佐證告訴人乙○○確實持有該手
    錶二支及其指述與事實相符，而證人丙○○、甲○○○亦未親眼目睹被告二人有
    於右開時地竊取該手錶二支，自難僅憑告訴人乙○○之唯一指述而遽認被告二人
    有竊取該手錶二支之犯行。
六、綜上所述，本件除告訴人乙○○、甲○○○及證人辛○○之指述及證詞外，並無
    其他人證、物證及其他事證足以積極證明被告二人有竊取上開物品之犯行，而渠
    等指述及證述既有前開論述之瑕疵，是否屬實，已非無疑，則無法僅憑渠等指述
    及證述為犯罪事實之認定基礎，依前開之說明，被告二人竊盜罪嫌尚有不足，惟
    公訴人認被告二人所涉竊盜部分與前開論罪之侵入住宅罪係犯刑法第三百二十一
    條第一項第一款之加重竊盜罪，是此部份竊盜犯嫌與前開被告二人侵入住宅之犯
    行，具有實質上一罪關係，依法爰不另為無罪之諭知。
據上論斷，應依刑事訴訟法第二百九十九條，刑法第二十八條、第三百零六條第一項
、第二百十七條、第四十一條第一項前段、第五十一條第五款、第二百十九條，罰金
罰鍰提高標準條例第一條前段、第二項，判決如主文。
本案經檢察官黃重鋼到庭執行職務
中      華      民      國    九十二    年     十二     月      十      日
                                臺灣板橋地方法院刑事第十三庭
                                    審判長法  官  王復生
                                          法  官  徐子涵
                                          法  官  陳明珠
右正本證明與原本無異。
如不服本判決，應於判決送達後十日內，向本院提出上訴狀。
                                          書記官  陳慧儷
中      華      民      國    九十二    年     十二     月      十      日
附錄本案論罪科刑法條全文
刑法第三百零六條第一項
無故侵入他人住宅、建築物或附連圍繞之土地或船艦者，處一年以下有期徒刑、拘役
或三百元以下罰金。
無故隱匿其內，或受退去之要求而仍留滯者亦同。
刑法第二百十七條
偽造印章、印文或署押，足以生損害於公眾或他人者，處三年以下有期徒刑。
盜用印章、印文或署押，足以生損害於公眾或他人者，亦同。


司法院資訊處製作；財團法人民間司法改革基金會備份。
